【裁判字號】    98,交聲,3
【裁判日期】    980908
【裁判案由】    聲明異議
【裁判全文】
臺灣臺中地方法院交通事件裁定         98年度交聲字第3號
原處分機關  交通部公路總局臺中區監理所
異  議  人
即受處分人  甲○○
上列受處分人因違反道路交通管理處罰條例案件，對於交通部公
路總局臺中區監理所於民國97年12月8 日所為之裁決（中監違字
第裁60-ZBA092438號裁決書)， 聲明異議，本院裁定如下：
    主    文
原處分撤銷。
甲○○不罰。
    理    由
一、原處分機關略以：異議人即受處分人甲○○（下稱受處分人
    ）於民國97年9 月6 日上午9 時39分許，駕駛車牌號碼1865
    -SH 號自小客車在國道一號南向76公里450 公尺處，因「速
    限100 公里，經雷射測定行速120 公里，超速20公里」違規
    ，經國道公路警察局第二警察隊楊梅分隊員警舉發，原處分
    機關遂於97年12月8 日以中監違字第裁60-ZBA092438號裁決
    書，處以罰鍰新臺幣（下同）3500元，並依道路交通管理處
    罰條例第63條記違規點數1 點，於法並無違誤等語。
二、聲明異議意旨略以：伊於97年9 月6 日上午9 時39分並未駕
    車行駛在國道一號公路南下車道，舉發單與事實不符等語。
三、按犯罪事實應依證據認定，無證據不得認定其犯罪事實。刑
    事訴訟法第154 條第2 項定有明文。法院受理交通事件，準
    用刑事訴訟法之規定，道路交通管理處罰條例第89條前段亦
    有明定。又認定不利於被告之事實，須依積極證據，苟積極
    證據不足為不利於被告事實之認定時，即應為有利於被告之
    認定，更不必有何有利之證據；認定犯罪事實所憑之證據，
    雖不以直接證據為限，間接證據亦包括在內，然而無論直接
    或間接證據，其為訴訟上之證明，須於通常一般之人均不致
    有所懷疑，而得確信為真實之程度者，始得據為有罪之認定
    ，若其關於被告是否犯罪之證明未能達此程度，而有合理性
    懷疑之存在，致使無從形成有罪之確信，根據「罪證有疑，
    利於被告」之證據法則，即不得遽為不利於被告之認定。最
    高法院分別著有30年上字第816 號、76年台上字第4986號判
    例可資參照。法院於受理違反道路交通管理處罰條例案件時
    ，亦應有其適用。易言之，法院於踐行完調查證據之程序後
    ，為事實之認定時，如就原處分機關所認定之行為人違規事
    實仍有合理之懷疑，而無法達到確信行為人確有該當於道路
    交通管理處罰條例各該處罰條文之構成要件事實時，即應依
    刑事訴訟上之待證事實「倘有懷疑，則從被告之利益作解釋
    」之證據法則，作對受處分人有利之認定。
四、經查：
(一)本件舉發違反道路交通管理事件通知單上記載受處分人所有
    之車牌號碼1865-SH 號自小客車，於97年9 月6 日上午9時
    39分許，在國道一號南下76公里450 公尺處，因「速限100
    公里，經雷達（射）測定行速為120 公里，超速20公里」之
    違規事實，經國道公路警察局第二警察局楊梅分隊員警舉發
    等情，有舉發違反道路交通管理事件通知單1 紙及舉發照片
    1 張可資佐憑。
(二)觀諸卷附之本件交通違規事件舉發照片，其上雖記載拍攝路
    段係在國道一號公路南下路段，但受處分人辯稱：該時點伊
    未行駛在國道一號南下路段，當日伊與其子孫正浩於上午8
    時許，即自臺中出發北上前往桃園縣中壢市看屋，並與業務
    員洽談、簽訂買賣契約、刷卡給付定金，直至當日下午3 時
    許才返回臺中等語，所辯核與證人孫正浩於本院訊問時結證
    之內容相符，且受處分人所使用之行動電話門號0000000000
    號於97年9 月6 日上午10時7 分許起至同日15時47分許止，
    及證人孫正浩所使用之行動電話門號0000000000號於同日上
    午9 時52分許起至同日17時42分許止，基地台發射訊號之位
    置均在桃園縣中壢市或八德市一節，有中華電信股份有限公
    司函附之基地台發射位置資料附卷可稽。另受處分人確有於
    當日在桃園縣中壢市購屋，並於同日13時49分許，在桃園縣
    中壢市○○路○ 段641 號元智星光邦建案工地，刷卡支付購
    屋價款等情，亦有國際信用卡人工簽帳單、房屋買賣合約書
    、收據、統一發票、臺灣土地銀行函暨刷卡紀錄資料附卷可
    稽。據上，受處分人前開所陳，即屬有據，堪予採信。是以
    受處分人於97年9 月6 日上午9 時39分許縱有駕車行駛在國
    道一號公路上之事實，其行駛方向及路段應在北上路段，而
    非南下路段，本件卷附之舉發照片卻標記違規地點在國道國
    道一號公路南下路段76公里450 公尺處，照片顯示之資料顯
    與事實有違，無法遽採。
(三)本院另函詢內政部警政署國道公路警察局有關本件使用之雷
    達測速照相系統裝設位置，及有無可能就南北方向設定錯誤
    ，經該局第二警察隊於98年3 月10日以公警二交字第098020
    1943號函覆稱：「說明：．．．二、查本隊所使用移動式雷
    射測速照相儀，係由執勤員警裝設於國道一號南向76公里45
    0 公尺外側路肩，以人工對準目標車進行測速拍照．．．南
    北方向設定錯誤之可能性無法排除。」等語，有該函文在卷
    可參，可知卷附舉發照片確實係執勤員警在國道一號南向76
    公里450 公尺外側路肩所拍攝。但依前述，受處分人於97年
    9 月6 日上午9 時39分許，係駕車由臺中往桃園之北上方向
    行駛，何以所駕車輛會遭設置在國道一號南向76公里450 公
    尺外側路肩處之執勤員警拍攝到超速違規之照片，實有疑義
    。此外，本院又查無其他積極證據足認受處分人於97年9 月
    6 日上午9 時39分許，確有駕駛車牌號碼1865-SH 號自小客
    車行駛在國道1 號公路南下車道76公里450 公尺之事實，自
    難徒憑卷附之舉發照片，即遽認受處分人有原處分機關認定
    之交通違規情事。
五、綜上所述，本院認依現有卷證資料，尚難認受處分人確有於
    97年9 月6 日上午9 時39分許，駕駛車牌號碼1865-SH 號自
    小客車，在國道1 號公路南下車道76公里450 公尺，有超過
    速限20公里之違規行為。原處分機關未予詳查，逕以原舉發
    機關掣發之公警局交字第ZB092438號舉發違反道路交通管理
    事件通知單所載違規事實，依道路交通管理處罰條例第33條
    第1 項第1 款及第63條規定，對受處分人予以裁罰，即有違
    誤，受處分人提起本件聲明異議，為有理由，應由本院將原
    處分予以撤銷，並諭知受處分人不罰。
據上論斷，應依道路交通管理處罰條例第87條第2 項、道路交通
案件處理辦法第20條，裁定如主文。
中    華    民    國    98    年    9     月    8     日
                  交通法庭  法  官  莊嘉蕙
以上正本證明與原本無異。
如不服本裁定應於送達後五日內向本院提出抗告狀。
                            書記官  陳怡臻
中    華    民    國    98    年    9     月    8     日


司法院資訊處製作；財團法人民間司法改革基金會備份。
